【裁判字號】    98,訴,1631
【裁判日期】    990224
【裁判案由】    給付服務費
【裁判全文】
臺灣臺北地方法院民事判決              98年度訴字第1631號
原      告  天下保全股份有限公司
法定代理人  丁○○
原      告  天廈公寓大廈管理維護股份有限公司
法定代理人  丁○○
上二人共同
訴訟代理人  溫德
            甲○○
被      告  尚海社區管理委員會
法定代理人  丙○○
訴訟代理人  乙○○
上列當事人間給付服務費事件，本院於民國98年12月16日言詞辯
論終結，判決如下：
    主  文
原告之訴及假執行之聲請均駁回。
訴訟費用由原告負擔。
    事實及理由
壹、程序方面：
    按訴狀送達後，原告不得將原訴變更或追加他訴，但擴張或
    減縮應受判決事項之聲明者，不在此限，民事訴訟法第255
    條第1項第3款定有明文。查原告起訴時原聲明：被告應給付
    原告新臺幣（下同）216萬元，及自起訴狀繕本送達翌日起
    至清償日止，按年息5%計算之利息。嗣於98年9月25日言詞
    辯論時當庭減縮聲明為：(一)被告應給付原告天下保全股份有
    限公司（下稱天下公司）76,539元，及自起訴狀繕本送達翌
    日起至清償日止，按年息5%計算之利息；(二)被告應給付原告
    天廈公寓大廈管理維護股份有限公司（下稱天廈公司）88,
    225元，及自起訴狀繕本送達翌日起至清償日止，按年息5%
    計算之利息。經核原告所為係於同一訴訟標的下為減縮應受
    判決事項之聲明，依前揭規定，自應准許。
貳、實體方面：
一、原告主張：被告於97年11月23日、同年月26日與原告簽訂保
    全合約書及公寓大廈合約書（下稱系爭契約），委託原告在
    擔任保全及大樓事務管理服務，試用期三個月。試用期滿後
    ，被告決議試用期不符被告要求，延用一個月後於98年4月
    30日另行更換保全公司，並以(一)98年1、2月財務報表未依時
    限完成、(二)原告派駐總幹事高謙侵占公款140,482元、(三)清
    潔、機電服務未達社區要求、(四)管理SOP作業流程未規劃、
    (五)原告經理李連麒答應給社區扣款15%等為由，扣原告三月
    份服務費15%，計162,000元。惟查(一)98年1、2月財務報表原
    告皆於次月初準時完成，但被告一再要求修正報表格式，原
    告配合修改格式故延遲至3月底始完成；(二)前總幹事於98年2
    月底離職，原告派員予被告挑選後，由被告決定任用高謙為
    新任總幹事。同年3月28日星期五，因銀行開放時間已過，
    故高謙將社區當日收到之管理費140,482元攜回，惟當晚之
    委員會高謙即無參加。原告知悉該情形後即於隔日追查，但
    高謙已失蹤，原告於星期一銀行開門後即將前開款項補匯入
    被告帳戶，隔日依侵占罪提起公訴，並指派黃士峰接替職務
    ，並無造成空班或延誤服務之事實；(三)原告承包被告事務、
    清潔、機電管理服務之配合廠商為中台清潔公司及川浦機電
    公司，系爭合約解除後，被告仍續用該二公司負責清潔及機
    電事務，則被告以原告清潔、機電服務未達要求而扣款，並
    無理由；(四)管理SOP作業流程於被告遴選保全公司時，原告
    已於簡報中載明並以第一順位獲被告多數委員認同而簽約試
    用，且詳載於合約及企劃書中；(五)原告勤務部經理李連麒於
    98 年4月首度參加被告社區委員會議，且該社區不屬其管轄
    駐點，因其不簽名，被告就不讓原告撤哨，李連麒迫於無奈
    始答應被告事務、清潔及機電各扣款5%合計15%，但其並非
    原告負責人、股東，所答應事項非其權責範圍且不知清潔機
    電屬外包，不能代為答應扣款。原告並無違反系爭契約相關
    事宜；縱有違反，亦應以系爭契約所訂罰則扣款，而系爭契
    約第5條第2款約定「乙方違反契約規定，甲方需書面通知限
    期7日內改善」，但原告於服務期間從未接獲任何書面通知
    ，則被告任意扣款而未給付服務費用顯違反系爭契約。被告
    應給付98年3月、4月之管理服務費計216萬元，於98年6月11
    日匯入給原告916,615元，在6月24日匯入給原告1,078,621
    元，按債權比例折算，清償被告天下公司937,761元，清償
    被告天廈公司1,057,475元，差額總共164,764元，經原告以
    存證信函催討後仍置之不理，爰提起本件訴訟等語。並聲明
    ：(一)被告應給付原告天下公司76,539元，及自起訴狀繕本送
    達翌日起至清償日止，按年息5%計算之利息；(二)被告應給付
    原告天廈公司88,225元，及自起訴狀繕本送達翌日起至清償
    日止，按年息5%計算之利息。(三)願供擔保請准宣告假執行。
二、被告則以：被告已於98年4月30日終止系爭契約，並已支付
    同年3、4月份之管理服務費，因原告於試用期間有諸多缺失
    且未符合被告之要求，雙方約定需扣除3月份缺失扣款（總
    額之15%），有終止委託管理服務關係書可憑；又前開約定
    係原告之經理人所簽署，依民法第103條及公司法第36條規
    定有法定效力，且被告無從知悉該經理之授權範圍，則李連
    麒經理既代表原告參加社區委員會議，並承諾扣款，表示承
    認有違約事項及因其他業務衍生之未釐清款項。另被告還有
    扣98年3月份保全缺班之折讓款1.355元，及98年4月份水電
    費延誤之延遲繳付費1,349元、匯費60元，被告並未積欠原
    告款項等語資為抗辯，並聲明：原告之訴駁回。
三、兩造不爭執之事實：
(一)原告天下公司與被告曾於97年11月23日簽署「駐衛保全服務
    契約書」，由原告天下公司為尚海社區提供駐衛保全服務，
    約定服務期間自97年12月31日起至98年12月31日止，被告按
    月應給付原告天下保全公司507,150元（含服務費483,000元
    、營業稅24,150元）。
(二)原告天廈公司與被告曾於97年11月26日簽署「委託契約書」
    ，由原告天廈公司為尚海社區提供公共區域事務管理、清潔
    美護及機電巡檢等服務，約定委託契約有效期間自97年12月
    31日19時起至98年12月31日19時止，被告應按月給付原告天
    廈公司572,850元（含服務費545,571元、營業稅27,279元）
    。
(三)原告於98年5月18日以台北長安郵局第1347號存證信函通知
    被告給付98年3月及4月份之服務費用216萬元。
(四)被告分別於98年6月11日匯款916,615元、98年6月24日匯款
    1,078,621元予原告天下公司。
(五)被告另扣98年3月份保全缺班之折讓款1.355元，及98年4月
    份水電費延誤之延遲繳付費1,349元、匯費60元。
四、原告起訴請求被告給付積欠之服務費用，被告則以前揭情詞
    置辯，是本件之爭點厥為：原告天下公司、天廈公司是否曾
    同意由被告自應給付原告2人之98年3、4月份服務費、委託
    管理費中扣除98年3月份服務費、委託管理費總額之15%？
五、經查，被告於98年4月30日出具「終止委託管理服務關係書
    」，終止與原告天下保全公司之委託管理服務關係，其上繕
    打「…服務期間尚海社區管理委員會，應支付天下保全股份
    有限公司管理服務費二個月（3、4月份）共計新台幣貳佰壹
    拾陸萬元整，尚海社區管理委員會將於98年5月15日以前支
    付此款項」等內容，被告之主任委員林如娟並以手寫註記：
    「以上款項需扣除三月份缺失扣款（15%之總額）及其他業
    務衍伸未釐清款項。管委會同意於5月31日前分二次付清。
    」之字樣，其後並有原告勤務部經理甲○○簽名等情，有被
    告提出之終止委託管理服務關係書影本乙份在卷可稽（見本
    院98年度審訴字第3014號卷宗第59頁），並為原告所不爭執
    ，原告雖辯稱：甲○○係原告公司之勤務部經理，是負責督
    導勤務之幹部，其所承諾之扣款事項並非其權責範圍云云，
    惟原告訴訟代理人甲○○於98年12月16日言詞辯論時自陳：
    「（法官問：你在98年4月30日到被告社區○○○道是為了
    何事？）我當時是勤務部副理，我平常會到各社區巡察，我
    在98年4月30日不是例行巡察，是要去辦理移交撤哨。」、
    「（法官問：通常在辦理移交撤哨時，是否會結清款項？）
    會，移交清冊會包含社區財務報表。」等語，顯見結清款項
    本即為辦理移交者之權責範圍，原告之勤務部經理甲○○既
    經原告指示處理有關辦理移交撤哨事宜，則與被告間處理服
    務費用給付事宜即係在原告公司之授權範圍，其既於「終止
    委託管理服務關係書」上，被告之主任委員林如娟以手寫註
    記：「以上款項需扣除三月份缺失扣款（15%之總額）及其
    他業務衍伸未釐清款項。管委會同意於5月31日前分二次付
    清。」之字樣其後簽名，即已代理原告同意前揭扣款事宜。
    原告既已同意由被告自應給付原告2人之98年3、4月份服務
    費、委託管理費中扣除98年3月份服務費、委託管理費總額
    之15%即162,000元【（507,150＋572,850）×15%＝162,000
    】，原告對於被告另扣98年3月份保全缺班之折讓款1.355元
    ，及98年4月份水電費延誤之延遲繳付費1,349元、匯費60元
    復未為爭執，是被告得對原告主張之扣款金額為164,764元
    （即162,000＋1,355＋1,349＋60=164,764），故被告所辯
    其已未積欠原告服務費用等語，堪可採信。
六、綜上所述，原告請求被告給付積欠之服務費用共計164,764
    元，惟原告既已同意由被告自應給付原告2人之98年3、4月
    份服務費、委託管理費中扣除98年3月份服務費、委託管理
    費總額之15%即162,000元，且原告對於被告另扣98年3月份
    保全缺班之折讓款1.355元，及98年4月份水電費延誤之延遲
    繳付費1,349元、匯費60元復未為爭執，是被告得對原告主
    張之扣款金額為164,764元，被告已未積欠原告服務費用。
    從而，原告天下公司請求被告給付76,539元，及自起訴狀繕
    本送達翌日起至清償日止，按年息5%計算之利息；原告天廈
    公司請求被告給付88,225元，及自起訴狀繕本送達翌日起至
    清償日止，按年息5%計算之利息，均無理由，應予駁回。又
    原告之訴既經駁回，其假執行之聲請即失所附麗，應併予駁
    回。
七、因本案事證已臻明確，兩造其餘主張、陳述及所提之證據，
    經本院審酌後，認與判決結果不生影響，爰不一一論述，附
    此敘明。
八、結論：原告之訴為無理由，依民事訴訟法第78條判決如主文
    。
中    華    民    國    99    年    2    月    24    日
                  民事第三庭    法  官  郭美杏
以上正本係照原本作成
如對本判決上訴，須於判決送達後20日內向本院提出上訴狀
中    華    民    國    99    年    2    月    24    日
                                書記官  馮姿蓉

司法院資訊處製作；財團法人民間司法改革基金會備份。
